臺灣臺中地方法院刑事判決　　九十一年度訴字第五一號
　　公　訴　人　台灣台中地方法院檢察署檢察官
　　被　　　告　己○○
　　選任辯護人　許博堯
右列被告因毀棄損壞案件，經檢察官提起公訴（九十年度調偵字第二三三號），本院
判決如左：
    主  文
己○○無罪。
    理  由
一、公訴意旨略以：被告己○○於民國（下同）八十八年七月十四日在本院八十八年
    度執字第二八三八號執行事件中買受丁○○所有，位於台中縣豐原市○○段二五
    一之一五七地號、二五一之二一０地號土地二筆，及坐落台中縣豐原市○○路九
    四一號之建物一棟（面積一０九．八九平方公尺，約三十三坪多，以下簡稱系爭
    主建物）。因丁○○之女丙○○於其買受前，在前揭土地上經營「順吉熔接所」
    （已註銷登記），並蓋有供作工廠使用之建築物（未辦保存登記，下稱系爭建物
    ），連同上述已登記之建物共六、七十坪之房屋。乃己○○明知其所得標之房屋
    面積僅三十三坪多，並無權利處理系爭房屋，竟以系爭建物妨害其使用前揭土地
    ，而基於毀損之故意，於九十年四月初某日，僱用不知情之工人以怪手將系爭建
    物拆除，致令該建物毀損不堪使用，因認被告涉犯刑法第三百五十三條第一項之
    毀損建物罪嫌。
二、訊據被告己○○坦承雇工將系爭建物連同前方之鐵皮搭蓋之部分拆除，惟矢口否
    認有毀損他人之建物之故意，辯稱：伊於八十八年間買受系爭建物後，一直聲請
    點交未果，經請教他人之後，認為系爭主建物連同前方之鐵皮部分均屬自己所有
    ，乃雇工拆除等語，公訴人認被告涉犯前開罪名，無非以被告明知標得之建築物
    面積僅有三十三坪多，卻拆除超過三十三坪多之建築物，顯然有毀損他人建物之
    故意，並有丁○○、乙○○之證詞等為據。按刑法第三百五十三條之毀壞他人建
    築物，以行為人有毀損他人建築物之重要部分，使該物失其效用之故意為要件，
    倘係毀損自己所有之建築物，並不成立毀損建築物罪，最高法院二十四年上字第
    二六八三號著有判例可參，次按刑法上所謂建築物，係指上有屋面，周有門壁，
    適於吾人之起居出入，且定著於土地之工作物而言，最高法院二十五年上字第二
    ００九亦著有判例可參，經查被告於八十七年十月十二日上午十時三十分標得債
    務人丁○○所有位於台中縣豐原市○○段二五之一五七地號、二五之二一０地號
    之土地二筆，及坐落其上建號四七五，車牌號碼台中縣豐原市○○路九四一號一
    層樓房鋼筋混凝土建物，地面層一０九．八九平方公尺，並於八十八年七月十七
    日由本院發權利移轉證明書予買受人即被告己○○，業據本院調閱本院八十八年
    度執字第二八三八號執行卷宗查明無訛，而前開主建物之前方搭蓋有供工廠使用
    之鐵皮屋，為被告所自承，核與丁○○及乙○○到庭結證稱該鐵皮工廠與系爭主
    建物相連等語相符，並有相片六幀附卷可稽，是以本案爭執要旨在於系爭鐵皮工
    廠究是否已附屬於被告所購買之系爭主建物之上，或係刑法上所謂獨立之建築物
    。
三、查「順吉熔接所」即前開鐵皮工廠，與系爭建物係相連，且以同一大門作出入，
    業據證人戊○○即與順吉熔接所有生意往來之人到庭結證明確，核與證人甲○○
    即被告所委託拆除建物之人到庭結證稱：「他是拜託我請師傅，我有帶師傅去，
    他說全部拆掉，我帶師傅過去之後我就走」（法官問：己○○有一次請你去拆在
    台中縣豐原市○○段二五─一五七地號、二五─二一０地號上面的建物？）「有
    分兩部分」。（法官問證人：房子是否有分兩部分？）「連在一起」（法官問證
    人兩部分是否連在一起？）「一定要從鐵皮屋出來。」（法官問：裡面那部分要
    如何出入？）等語相符，參以本院八十七年十月十二日至現場查封時，債務人並
    未在場，大門緊閉，無人應門，代理人請求指封，法院執達員乃當場揭示公告，
    代理人並稱查封之標的物並無增建，目前是空屋，有本院查封筆錄影本一紙附卷
    可憑，並經本院調閱前開卷宗查明無訛，再參以現場相片中系爭主建物與鐵皮工
    廠相連，且鐵皮工廠靠近系爭主建物之部分，並未再建有圍牆，上方之鐵架僅靠
    著二面牆壁支撐，有現場相片六幀附卷可憑，是以本院到場查封時所指之大門當
    係指鐵皮工廠之大門，而非主建物原有之門，而查封之標的物，固然係以附表（
    僅載明主建物之部分）表示，惟現場指封時，既因工廠大門緊閉而無法到達主建
    物原來之出入口，其指封之範圍自然及於鐵皮工廠部分，惟遍查全卷，均無人就
    該部分之查封表示異議，堪認債務人丁○○、其女丙○○或其夫郭順吉就該「順
    吉熔接所」一併遭查封並拍賣乙事，並未表示異議，竟於不動產遭查封後二年多
    才表示該「順吉熔接所」係獨立之建物，對被告提出毀損建物之告訴，債務人丁○○、其夫乙○○及其女丙○○之於本案所為主張，容有疑義，難以採信，況依
    前開證人之證詞，系爭主建物與增建之鐵皮工廠均以同一大門出入，應認該鐵皮
    工廠係增建於主建物之上之附屬建物，揆諸前揭說明意旨，不得認該鐵皮工廠係
    刑法上所謂之建築物，此為法律之規定，不受拍賣公告上登載之面積之影響，自
    不得以被告拆除之面積大於拍賣公告上之面積，即認定被告明知鐵皮工廠係他人
    所有之建物而予拆除。
四、綜上，尚無證據證明被告有明知系爭主建物前方之鐵皮工廠係他人所有之建築物
    仍予拆除之故意，本案犯罪事實不能證明，應為無罪之諭知。
據上論斷，應依刑事訴訟法第三百零一條第一項，判決如主文。
中    華    民    國      九十一      年       五      月     二十四  日
                                臺灣臺中地方法院刑事第二庭
                                      法  官  陳 如 玲
右正本證明與原本無異。
如不服本判決，應於判決送達後十日內向本院提出上訴狀，上訴於臺灣高等法院臺中
分院( 須附繕本 )。
                                      書記官
中    華    民    國      九十一      年       五      月     三十    日
